【裁判字號】    97,毒抗,389
【裁判日期】    970813
【裁判案由】    毒品危害防制條例
【裁判全文】
臺灣高等法院刑事裁定                 97年度毒抗字第389號
抗  告  人
即  被  告  甲○○
上列抗告人甲○○因違反毒品危害防制條例案件，不服臺灣臺北
地方法院97年度毒聲字第612號，中華民國97年7月17日裁定（聲
請案號：臺灣臺北地方法院檢察署檢察官97年度聲觀字第434號
），提起抗告，本院裁定如下：
    主  文
抗告駁回。
    理  由
一、聲請意旨略以：被告甲○○於民國97年5月15日上午7時30分
    ，在臺北市○○區○○路4段107巷55號 1樓施用第一級毒品
    海洛因，為警於同日上午 8時許在上址內查獲之事實，業經
    被告自白不諱，且有臺灣尖端先進生技醫藥股份有限公司出
    具之濫用藥物檢驗報告、臺北市政府警察局偵辦毒品案件尿
    液檢體委驗單各一份附卷可稽，爰依毒品危害防制條例第20
    條第1項及觀察勒戒處分執行條例第3條第1項、第2項規定，
    聲請裁定將被告送勒戒處所觀察、勒戒等語。
二、原裁定意旨略以：按海洛因為毒品危害防制條例第2條第2項
    第1款所列之第一級毒品，犯該條例10條第1項之施用第一級
    毒品罪罪者，檢察官應先向法院聲請裁定，將被告送勒戒處
    所觀察、勒戒。依前項規定為觀察、勒戒或強制戒治執行完
    畢釋放後，5年內再犯同條例第10條之罪者，得適用本條前2
    項之規定，毒品危害防制條例第20條定有明文。查被告於97
    年5 月15日經警採集尿液送請臺灣尖端先進生技醫藥股份有
    限公司以酵素免疫分析法進行初步篩驗，再以氣相層析質譜
    儀法進行確認分析結果，呈現嗎啡、可待因陽性反應一節，
    有該公司出具之濫用藥物檢驗報告一紙在卷可憑，足見被告
    確有施用第一級毒品海洛因之犯行。再查，被告曾因施用第
    二級毒品案件，經臺灣板橋地方法院裁定應送勒戒處所執行
    觀察、勒戒，並於89年 7月21日因無續施用傾向出所等情，
    有臺灣高等法院被告前案紀錄表一份在案可稽。是本件被告
    於97年5月15日施用第一級毒品海洛因之犯行，距其89年7月
    21日觀察勒戒執行完畢已逾 5年，揆諸前揭說明，本件被告
    施用毒品之犯行，即屬毒品危害防制條例第20條第 3項所稱
    之「五年後再犯」，是聲請人上開觀察、勒戒之聲請，經核
    並無不合，應予准許。爰依毒品危害防制條例第20條第 3項
    、觀察勒戒處分執行條例第3條第1項之規定，裁定將被告送
    勒戒處所觀察、勒戒等語。
三、抗告意旨略以：被告在本案事件後，痛定思痛，決心戒毒，
    在自我戒斷效果不佳下，透過網路法務部戒毒資訊網上之協
    助，於97年7 月14日前往新店耕莘醫院接受戒毒至今，已有
    2 星期之久，從未間斷，有信心在7 月28日回診複檢之時，
    可呈陽性反應，且發誓日後決不再吸毒，不再使家母及幼子
    受到傷害，更不會辜負庭上賜予的再生機會；被告早年因工
    作受傷，領有重大手冊多重殘障，為社會輔導之3 級低收入
    ，平常家庭生計均由被告靠平日收集垃圾回收資源。家中有
    體弱多病82歲老母，及年僅8 歲幼子要扶養，祈請庭上准予
    改判緩刑等語。
四、惟查：本件抗告人即被告確有施用毒品之犯行，除據被告自
    承在卷，復有第一級毒品海洛因8 包（總毛重32.5公克；總
    淨重20.1公克）扣案可憑，且被告經警採得之尿液檢體，送
    鑑驗後確呈嗎啡、可待因陽性反應，亦有臺灣尖端先進生技
    醫藥股份有限公司97年5 月28日濫用藥物檢驗報告及臺北市
    政府警察局偵辨毒品案件尿液檢體委驗單各1 紙存卷可稽（
    見97年度毒偵字第2056號卷宗第34至35頁），足見被告確有
    施用毒品之犯行，而有施以觀察、勒戒之必要。被告雖另稱
    其於犯案後，已自行在外戒除毒癮，已無繼續施以觀察、勒
    戒之必要云云，並提出門診收據為據，然依該門診收據僅得
    證明被告曾自行接受戒除毒癮之治療，尚難認定其確已戒斷
    毒癮遠離毒害。又毒品危害防制條例所規定之觀察、勒戒或
    強制戒治處分，其立法意旨在幫助施用毒品者戒除毒癮，消
    滅施用毒品之人再次施用毒品之危險性，核其處分之性質非
    為懲戒受處分人，被告既已有斷除毒癮之認知及決心，經原
    法院裁定令入勒戒處所施以觀察、勒戒，亦係提供其改過自
    新，確實斷除毒癮之機會，究其本質乃係治療而非處罰，難
    謂有何可指摘之處。況觀察、勒戒係針對受處分人將來之危
    險所為預防、矯治措施之保安處分，以達教化與治療之目的
    ，可謂刑罰之補充制度，毒品危害防制條例本身所規定之觀
    察、勒戒及強制戒治等保安處分，雖兼具自由刑之性質，卻
    有刑罰不可替代之教化治療作用，且觀察、勒戒既屬用以矯
    治、預防受處分人反社會性格，而具社會保安功能之保安處
    分，當無因受處分人之個人或家庭因素而免予執行之理。抗
    告人即被告既有前揭施用毒品之行為，自有予以矯治並預防
    其將來繼續施用之必要性，自應令入勒戒處分施以觀察、勒
    戒，從而原審裁定將抗告人送勒戒處所觀察、勒戒，並無不
    當，抗告意旨稱已將達到完全戒治及家中有老母幼子需撫養
    云云，為無理由，應予駁回。
據上論結，應依刑事訴訟法第412條，裁定如主文。
中    華    民    國    97    年    8     月    13    日
                  刑事第十五庭審判長法  官  吳昭瑩
                                    法  官  李正紀
                                    法  官  李釱任
以上正本證明與原本無異。
不得再抗告。
                                    書記官  洪秋帆
中    華    民    國    97    年    8     月    15    日


司法院資訊處製作；財團法人民間司法改革基金會備份。
